臺灣臺中地方法院刑事判決　　　　　　　　　　　　　九十三年度易字第四八九號
　　公　訴　人　臺灣臺中地方法院檢察署檢察官
　　被　　　告　甲○○
右列被告因重利案件，經檢察官提起公訴（九十三年度偵字第二二四號），本院判決
如左：
    主  文
甲○○乘他人急迫，貸以金錢，而取得與原本顯不相當之重利，處有期徒刑參月，如
易科罰金，以參佰元折算壹日。
    事  實
一、甲○○基於重利之犯意，於民國九十二年十二月十一日在自由時報刊登「身分證
    一～三萬0000000000速借陳先生」之借款廣告，適有乙○○因經濟拮
    据且妻子在監其須獨立扶養孩子亟須金錢使用，遂依據該廣告撥打電話聯絡借款
    ，甲○○即於當天十九時許（起訴書誤載為十八時許），至乙○○位於臺中縣豐
    原市○○路一一四巷四二弄五號住處，借給乙○○新台幣（下同）三萬元，約定
    十天為一期，每期利息六千元，並當場預扣第一期利息六千元及手續費一千元，
    僅交付二萬三千元予乙○○，而乙○○則當場簽立金額三萬元之本票一張連同其
    身分證原本一起交給甲○○質押及作為債權之憑證，甲○○因此取得與原本顯不
    相當之重利。嗣於九十二年十二月二十日十三時三十五分許，甲○○通知乙○○
    其欲前往收取該筆借款三萬元時，乙○○因無力償還，乃報警在其上開住處前，
    當場查獲甲○○，並在甲○○身上起出前揭乙○○所交付之本票及身分證各一張
    。（身分證已發還乙○○，本票扣押）。
二、案經臺中縣警察局豐原分局報請臺灣臺中地方法院檢察署檢察官偵查起訴。
    理  由
一、訊據被告甲○○，固坦承借給被害人乙○○三萬元及警察於右揭時地從其身上起
    出前揭本票、身分證之事實，惟矢口否認有重利之行為，辯稱：伊沒有在報上刊
    登借款廣告，也沒有向乙○○收取任何利息，伊係在闔家歡ＫＴＶ經由一個叫「
    小林」之人之介紹而認識乙○○，伊與乙○○並不熟，因乙○○說他家裡經濟狀
    況不好，小孩需要用錢，伊才借三萬元給乙○○，伊沒有與乙○○約定何時還錢
    ，伊都是用電話與乙○○老婆聯絡還錢事宜，又本票係乙○○當場簽交予伊以為
    借款憑證，身分證係乙○○害怕遺失方交由伊保管云云。
二、右揭事實業據乙○○於檢察官偵訊中具結證述明確，此有該筆錄在卷可佐，並有
    刊登前揭廣告日期為九十二年十二月十一日之自由時報一張（參偵卷第四三頁）
    、該廣告上所刊載之0000000000號行動電話通聯一份（參偵卷第四五
    ～第四七頁）、乙○○領回身分證之領據一紙（參偵卷第十八頁）附卷可稽，及
    扣案之本票一張足憑。又乙○○於九十二年十二月二十日在警詢中稱其使用之
    電話號碼為0000000000（參偵卷第十頁），而台灣大哥大股份有限公
    司於九十三年一月十六日函送給公訴人之該0000000000號行動電話通
    聯顯示：九十二年十二月十一日十五時三十分許、十九時十三分許，曾兩次被動
    接獲由0000000000號打來之電話，十九時三十五分許，曾主動打一次
    給0000000000號電話，足徵乙○○確實係依循報上廣告打電話借錢，
    乙○○之妻盧昱安於九十二年五月九日因毒品案件入臺灣臺中女子戒治所強制
    戒治至九十二年十二月二十四日釋放出所，此有盧昱安之戶籍資料及在監在押資
    料表存卷可考（參本院卷第二五、第二七頁），顯見乙○○稱其因妻子在監其須
    獨立扶養孩子亟須金錢使用為真，而被告稱其自九十二年十二月十一日起至九十
    二年十二月二十日止，曾多次打電話與乙○○之妻聯絡還錢事宜，則與事實不符
    ，被告陳稱：「（問：你對乙○○在警詢及檢察官偵訊中所言，有何意見？）
    他有借錢，但我絕無賺他利息」、「（問：你以前認識乙○○？）不認識，是透
    過朋友才認識，我跟他的交情不熟」、「（問：介紹乙○○給你認識的人是誰？
    ）叫小林，我沒有辦法聯絡他，真實姓名也不清楚，所以沒有辦法提供資料讓法
    院傳訊」（參本院卷第三二、第三三、第三五頁審判筆錄），可見被告謂其與乙
    ○○係在闔家歡ＫＴＶ認識，並無任何證據可資證明，且被告與乙○○既非熟識
    之交情，依常情亦不可能無息借三萬元予乙○○應急，身分證係證明身分之個
    人證件，一般均係自己保管持有，以便隨時可以使用，斷無因怕遺失而交給非熟
    識之人保管之理，被告所言離譜之至而與常情迥異甚明，000000000
    0號行動電話之使用人雖登記為潘克強非被告本人，但本院認此僅係掩飾身分之
    方式，與一般人之犯罪手法無異，是以非能據為被告有利之認定。綜上所述，本
    院認被告之行徑與一般重利放款者完全相同，其前揭所辯均係卸責之詞，不足採
    信。本件事證明確，被告犯行應堪認定。
二、按被告借款三萬元，十天索息六千元，其利率相當於月息百分之六十，年息百分
    之七百二十，與原本顯不相當至明，乙○○若非出於急迫，當不可能以如此高利
    ，向被告借款。又被告雖稱九十二年十二月十一日有二個男子陪其到乙○○住處
    ，惟其又稱該二人係其朋友對本件借款之事完全不知情（參本院卷第三四頁），
    本院忖諸九十二年十二月二十日查獲被告當天，渠二人未再陪同被告前往收帳，
    且無證據可資證明渠二人為誰、是否知情、有無參與等情，而認尚非能遽認被告
    與該二人有共犯關係。再被告雖在自由時報刊登廣告，然其稱僅借款給被告一人
    在卷，本院認既查無被告反覆借款予不特定人之事證，且本件所借之款項不多，
    所得之利息僅六千元，尚不足賴以維生，被告之行為應與常業犯之構成要件不合
    。故核被告所為，係犯刑法第三百四十四條之重利罪。爰審酌被告犯後飾詞卸責
    態度不佳，尚無悔意，利息過高使經濟拮据之被害人受害非淺等一切情狀，量處
    如主文所示之刑，並諭知易科罰金之折算標準。另扣案之本票一張，係乙○○交
    付被告作為借款之憑證，亦即為債權之表彰，被告既確有出借款項予乙○○，將
    來即可據之提出民事還款之訴訟，是該本票顯不宜沒收，乃未併予宣告沒收，附
    此敘明。
據上論斷，應依刑事訴訟法第二百九十九條第一項前段，刑法第三百四十四條、第四
十一條第一項前段，罰金罰鍰提高標準條例第一條前段、第二條，判決如主文。
本件經檢察官丙○○到庭執行職務
中      華      民      國    九十三    年      四      月      九      日
                              台灣台中地方法院刑事第十三庭
                                  審判長法    官  許  旭  聖
                                        法    官  許  月  馨
                                        法    官  李  秋  娟
右正本證明與原本無異。
如不服本判決，應於判決送達後十日內向本院提出上訴狀，上訴於臺灣高等法院臺中
分院( 須附繕本 )。
                                        書記官
中    華    民    國      九十三      年       四      月     九    日
附錄論罪科刑實體法條文：
刑法第三百四十四條
乘他人急迫、輕率或無經驗，貸以金錢或其他物品，而取得與原本顯不相當之重利者
，處一年以下有期徒刑、拘役或科或併科一千元以下罰金。
